【裁判字號】    92,簡上,52
【裁判日期】    921028
【裁判案由】    履行契約
【裁判全文】
臺灣彰化地方法院民事判決  九十二年度簡上字第五二號
    上  訴  人  甲○○
    被上訴人    乙○○○○○○.
右當事人間請求履行契約事件，上訴人對於中華民國九十二年四月八日本院彰化簡易
庭九十一年度彰簡字第三二二號第一審判決提起上訴，於民國九十二年十月十四日言
詞辯論終結，本院判決如左：
    主      文
原判決關於駁回上訴人後開第二項之訴部分，及該部分假執行之聲請暨訴訟費用之裁
判均廢棄。
右廢棄部分，被上訴人應再給付上訴人新台幣壹拾壹萬壹仟玖佰柒拾參元，及自民國
九十一年四月二日起至清償日止按週年利率百分之五計算之利息。
上訴人其餘上訴駁回。
第一、二審訴訟費用由上訴人負擔百分之二，餘由被上訴人負擔。
    事      實
甲、上訴人方面：
一、聲明：求為判決
  （一）原判決駁回上訴人後開第二項之訴暨假執行之聲請均廢棄。
  （二）被上訴人應給付上訴人新台幣（下同）一十一萬五千二百四十九元及自起訴
        狀繕本送達之翌日即民國九十一年四月二日起至清償之日止，按年息百分之
        五計算之利息。
  （三）第一、二審訴訟費用由被上訴人負擔。
  二、陳述：除與原判決記載者相同，予以引用外，另補稱：
  （一）上訴人於原審陳報之被上訴人估價單維修項目與中華賓士嘉義廠維修項目比
        較表，係依照單據上所載維修項目名稱是否相同而編排，然詳為比較即知，
        中華賓士嘉義廠之維修單記載較仔細，被上訴人之估價單記載較為概括，上
        訴人因不具汽車修理專業知識，祇能憑名稱作文義上之判斷，此並不表示列
        載於不同項目欄內之維修項目即非屬被上訴人未修復部分，被上訴人既切結
        同意以中華賓士汽車維修標準為判斷依據，原審未將比較表、被上訴人之估
        價單及中華賓士嘉義廠之維修項目表一併檢送中華賓士嘉義廠，就被上訴人
        估價單上所載概括修復事項與該公司所進行之維修項目比較相同部分為何，
        原審僅憑上訴人所製作非專業之比較表作為判斷標準，似嫌速斷，故應請中
        華賓士嘉義廠進行專業比對鑑定。
  （二）上訴人之系爭車輛自九十年十二月八日發生事故後進被上訴人保養廠，維修
        至同年月二十六日，翌日即返回中華賓士嘉義廠檢修不合格，被上訴人即立
        切結書由許文傑之配偶施燕樺於同月二十九日將車駛回，直至九十一年一月
        二日交車，修車期間系爭車輛均置於被上訴人之保養廠內，上訴人立即駛回
        中華賓士嘉義廠檢修，不但缺點未修復，且第一次檢修能正常運作之ＡＢＳ
        系統亦發生故障，顯為被上訴人第二次維修不慎損壞，此可向中華賓士嘉義
        廠查詢系爭車輛保養紀錄，以及在九十年十二月二十七日回廠檢修時，有無
        ＡＢＳ系統故障之情形。
  （三）被上訴人因技術不足非但未完成承攬工作，造成系爭車輛更大損害，上訴人
        已催告被上訴人修補，但還是修不好，所以上訴人才另外找人修理，而向被
        上訴人請求修理費用，爰依民法第四百九十二條至第四百九十五條規定，請
        求被上訴人負擔保責任，原審僅以上訴人未舉證證明而駁回請求，容有未洽
        。
 三、證據：除援引原審之立證方法外，並聲請訊問證人侯義章。
乙、被上訴人方面：
  一、聲明：求為判決上訴駁回。
  二、陳述：除與原判決記載者相同，於茲引用外，另補稱：
      被上訴人是按照估價單上所示各個項目來修理，此部分項目才與車禍有關，其
      餘非因車禍而損害之部分，則不在被上訴人修復之範圍內。九十年十二月時，
      被上訴人有將系爭車輛從賓士車廠牽回修理，後來九十一年一月上訴人有通知
      被上訴人去看車子的狀況，被上訴人雖未去看車，但被上訴人有意將系爭車輛
      再牽回修理，但為上訴人所拒絕。
  三、證據：援引原審所用立證方法。
丙、法院方面：
    本院依聲請訊問證人侯義章。
    理      由
一、本件上訴人於原審起訴主張其於九十年十二月八日下午九時許，駕駛其所有車牌
    號碼Ｐ二─一一一二號自小客車（以下稱系爭車輛），行經彰化縣福興鄉○○村
    ○○路○段五八五巷、六一九巷巷口處時，遭訴外人陳寶田駕駛自小客車撞及，
    致伊車受損，經他人介紹被上訴人前來估價，乃詢問被上訴人修復結果可否達中
    華賓士公司修復標準，被上訴人表示沒有問題，且願於修復後接受中華賓士公司
    修護廠檢驗，若有未達修復標準情事，則所生之修復費用由被上訴人負擔，經被
    上訴人估價認定修復費用需一十三萬八千一百元，並應允於九十年十二月十五日
    完成修復交車，兩造同意以一十三萬八千元為全部修復費用後，即以上開金額與
    陳寶田於肇事當日下午十一時許，在彰化縣福興鄉調解委員會成立調解，並即將
    陳寶田所簽發、面額合計一十三萬八千元之本票二紙連同系爭車輛車交付被上訴
    人，上開本票於到期日均已獲兌現。嗣被上訴人要求延展修車期限，經上訴人同
    意，迨九十年十二月二十六日交付系爭車輛，翌日上訴人即將系爭車輛送至中華
    賓士公司嘉義修護廠檢驗，經比對被上訴人所開立估價單上記載之修繕項目，竟
    有大部分未完成修復，被上訴人於同年月二十八日亦親自前往上開修護廠，由該
    修護廠人員向其說明尚有何處未修及應修復之標準，被上訴人於知悉應修復標準
    後，乃表示必可達中華賓士公司修復標準，若無法達到該標準，願無條件將車輛
    送交中華賓士公司嘉義修護廠修復，期間所生之費用全部由其負擔等語，並於同
    日就其所保證事項出具切結書以為憑證，再約定於九十一年一月五日交車，故於
    九十年十二月二十九日在中華賓士公司嘉義修護廠，將系爭車輛交與被上訴人許
    文傑之配偶施燕樺駛回。被上訴人修復交車後上訴人再將系爭車輛送往中華賓士
    公司嘉義修護廠進行檢驗，仍未達該廠修復標準，經伊多次通知被上訴人出面處
    理，並向臺南縣新營市調解委員會聲請調解，被上訴人均置之不理，不得已乃於
    九十一年二月初，通知中華賓士公司嘉義修護廠先予修復，共計支出修補必要費
    用一十三萬四千八百五十九元，依切結書約定應由被上訴人負責等語。被上訴人
    則辯稱伊就系爭車輛修復情形已達原廠修復標準，且上訴人及其所舉證人侯義章
    均不能證明中華賓士公司所換零件與伊所換零件兩者差異部分係車禍所造成，被
    上訴人有意將系爭車輛再牽回修理，但為上訴人所拒絕等語。
二、上訴人主張其所有系爭車輛遭訴外人陳寶田駕駛之自小客車撞及受損，經被上訴
    人估價後兩造同意以一十三萬八千元為全部修復費用，上訴人將陳寶田所簽發、
    面額合計一十三萬八千元之本票二紙連同系爭車輛車交付被上訴人，上開本票於
    到期日均已獲兌現之事實，為被上訴人所不爭執，且有原福汽車修配廠估價單、
    彰化縣福興鄉調解委員會調解書在卷可稽，自堪信為真實。上訴人復主張被上訴
    人於九十年十二月二十六日交付系爭車輛，翌日上訴人即將系爭車輛送至中華賓
    士公司嘉義修護廠檢驗，仍有部分未完成修復，被上訴人於同年月二十八日亦親
    自前往上開修護廠後，出具切結書表示願依中華賓士修護廠標準修護，修護期間
    至九十一年一月五日，若無法達到該標準，願無條件將車輛送交中華賓士修護廠
    修復，期間所生之費用全部由其負擔，嗣於同月二十九日，在中華賓士公司嘉義
    修護廠將系爭車輛交予被上訴人許文傑之配偶施燕樺駛回等語，同為被上訴人所
    不爭執，有切結書、車輛放行通行條為佐，亦堪信為真實。
三、上訴人又主張被上訴人於九十一年一月二日交車後，上訴人立即駛回中華賓士嘉
    義廠檢驗，不但缺點未修復，且第一次檢修能正常運作之ＡＢＳ系統亦發生故障
    ，顯為被上訴人第二次維修不慎損壞，且未達該廠修復標準，經通知被上訴人出
    面處理，並向臺南縣新營市調解委員會聲請調解，被上訴人均置之不理，不得已
    乃於九十一年二月初，通知中華賓士公司嘉義修護廠先予修復，共計支出修補必
    要費用一十三萬四千八百五十九元等語，則為被上訴人所否認，辯稱：伊修復已
    達原廠標準，上訴人不能證明中華賓士公司所換零件與伊所換零件全為車禍所造
    成等語。經查：
（一）上訴人上開主張，業據其提出臺南縣新營市調解委員會調解不成立證明書、中
      華賓士公司修繕費用明細、修復前後照片、切結書等為證，兩造既於切結書中
      約定：「：：願依中華賓士修護廠修復標準修護，：：，屆時若無法依照中華
      賓士修護廠標準修護交車，立切結書人（即被上訴人）願無條件將車輛送交中
      華賓士嘉義修護廠修護，：：」等情，足見系爭車輛之「修復標準」，除修復
      時使用之零件必須為原廠零件外，並包括維修者維修技術在系爭車輛修復後，
      須經中華賓士公司嘉義修護廠檢查已達該公司維修之安全標準而言，亦即應以
      中華賓士公司嘉義修護廠以標準作業流程就實車檢驗結果為準，而不應依據兩
      造主觀上之修復標準。而系爭車輛於被上訴人在九十年十二月二十九日取回進
      行第二次維修並交車後，經中華賓士公司嘉義修護廠檢驗結果仍未達該廠修護
      標準之事實，業據證人即中華賓士公司嘉義分公司服務專員侯義章於原審到庭
      結證稱：「：：希望我們依照我們的流程來檢修，我們幫他（即上訴人）檢修
      結果，發現有很多零件係不良品需要更換，這些不良品也是我們原廠的零件，
      但是是維修過的舊品，看得出來是車禍的部分」等語明確，堪認被上訴人就系
      爭車輛之修復，顯然未達兩造約定之修復標準，被上訴人所辯修復情形已達原
      廠修復標準云云，顯屬無據，要難採信。
（二）按承攬人完成工作，應使其具備約定之品質及無減少或滅失價值或不適於通常
      或約定使用之瑕疵，又工作有瑕疵者，定作人得定相當期限，請求承攬人修補
      之，承攬人不於前項期限內修補者，定作人得自行修補，並得向承攬人請求償
      還修補必要之費用，民法第四百九十二條、第四百九十三條第一項、第二項分
      別定有明文。又被上訴人出具之切結書中亦約定：「：：願依中華賓士修護廠
      修復標準修護，修護期間自九十年十二月二十九日起至九十一年元月五日止，
      屆時若無法依照中華賓士修護廠標準修護交車，立切結書人（即被上訴人）願
      無條件將車輛送交中華賓士嘉義修護廠修護，期間所發生之費用（含中華賓士
      嘉義修護廠修護費用）全部無條件負擔，：：」等情，有切結書可稽。本件被
      上訴人經第二次維修系爭車輛後仍未達兩造約定之修復標準，已如前述，揆諸
      前揭說明，被上訴人自應對系爭車輛在約定之修復項目內，對中華賓士嘉義修
      護廠修護所生費用負償還之責。查上訴人支出之修補費用一十三萬四千八百五
      十九元，除來令片油包二十六元、煞車來令片二千六百三十六元、螺絲及前分
      邦螺絲三百四十九元、煞車警告線二百十二元、煞車盤螺絲五十三元等五項，
      係與本件車禍維修無關外，其餘均係遭外力破壞或修復不完全、有瑕疵而有修
      復必要，被上訴人以不良的舊品維修，看得出來是車禍的部分等事實，業據證
      人侯義章先後於原審及本院審理時到庭結證明確，且有中華賓士公司修繕費用
      明細、證人侯義章提出之帳單可稽，被上訴人雖辯稱上訴人上訴請求部分係非
      因車禍而損害之部分，不在被上訴人修復之範圍內云云，然系爭車輛於九十年
      十二月二十八日，經兩造在中華賓士公司嘉義修護廠會同檢視有上開瑕疵後，
      被上訴人即於同日出具前揭切結書，表示願依中華賓士修護廠標準修護，如未
      達標準願將車輛送交中華賓士嘉義修護廠修復，並負擔全部之費用，嗣後被上
      訴人就承攬系爭車輛之工作仍未達約定修復標準，已如前述，足見承攬人即被
      上訴人就本件系爭車輛之修復，顯然未具備約定之品質，上訴人自得依第四百
      九十三條第一項、第二項及前揭切結書之約定，併扣除原審判決准許之一萬九
      千六百十元後，得請求被上訴人再償還本件之修補費用一十一萬一千九百七十
      三元（000000－00－0000－000－000－00－19610＝111973）。原審判決依據
      原福汽車修配廠與中華賓士公司修復項目異同對照表，僅以名稱是否相同為判
      斷之基準，對於名稱不同者即認非被上訴人所應修復之範圍，容有未洽。故上
      訴人請求償還修補費用一十一萬一千九百七十三元，於上開金額範圍，洵屬有
      據，應予准許。超過上開金額所為請求，即非正當，不應准許。
四、綜上所述，上訴人依承攬之法律關係，求為判決被上訴人給付上訴人一十一萬一
    千九百七十三元，，及自起訴狀繕本送達翌日即九十一年四月二日起至清償日止
    ，按年息百分之五計算之利息，為有理由，應予准許。逾此部分之請求則無理由
    ，應予駁回。上訴人之請求無理由部分，原審法院予以駁回而為其敗訴判決，依
    法並無不合，上訴意旨仍執前詞，指摘原判決不當，為無理由，應駁回其上訴。
    惟原審判決認上訴人之訴無理由，而駁回上訴人得請求一十一萬一千九百七十三
    元之訴及該部分假執行之聲請，則有未洽，上訴意旨指摘原判決此部分不當，為
    有理由，應由本院將此部份廢棄，改判如主文第二項所示。又上訴人上訴有理由
    部分，已因本判決宣示後即告確定，自毋庸再為假執行之必要，附此敘明。
五、本件判決之基礎已臻明確，兩造其餘攻擊防禦方法，於判決結果不生影響，無庸
    一一論列，併此敘明。
據上論結，本件上訴為一部有理由，一部無理由，依民事訴訟法第四百三十六條之一
第三項、第四百四十九條第一項、第二項、第四百五十條、第七十九條但書，判決如
主文。
中      華      民      國    九十二    年      十      月    二十八    日
                            臺灣彰化地方法院民事第一庭
~B審判長法  官  羅培昌
~B      法  官  蔡紹良
~B      法  官  陳弘仁
右為正本係照原本作成
不得上訴。
~B法院書記官  王振州
中      華      民      國    九十二    年      十      月    二十八    日


司法院資訊處製作；財團法人民間司法改革基金會備份。
